【裁判字號】    90,訴,711
【裁判日期】    900613
【裁判案由】    誣告
【裁判全文】
臺灣板橋地方法院刑事判決                            九十年度訴字第七一一號
    公  訴  人  臺灣板橋地方法院檢察署檢察官
    被      告  甲○○
右列被告因誣告案件，經檢察官提起公訴（九十年度偵字第三一九七號），本院判決
如左：
    主  文
甲○○意圖他人受刑事處分，向該管公務員誣告，處有期徒刑伍月。緩刑參年。
    事  實
一、甲○○前受雇於張進福，而簡才棋、李勝崑二人因與張進福有債務糾紛，簡才棋
    等二人於民國（下同）八十九年十一月間，委託李照宏、陳志義等人向張進福索
    債。嗣於同年月五日上午十時許，李照宏、陳志義及綽號「恐龍」、「阿發」等
    人，共同前往台北縣蘆洲市○○路五七四之二號處，尋找張進福未遇，適甲○○
    在場，渠等四人即詢問張進福之去處，經告知不在後，因認甲○○係張進福之合
    夥人，故懷疑其所言不實，遂請求出示證件以供抄寫留存，另委請陪同前往其位
    在台北縣蘆洲市○○街三十二巷三十三弄二號三樓住處及張進福位在台北縣蘆洲
    市○○街三十二巷十一弄八號四樓之二住處，以查證張進福是否確實不在。甲○
    ○事後心生不滿，明知簡才棋、李勝崑、李照宏、陳志義等人並無不法之情事，
    竟意圖使該等四人受刑事處分，虛構事實，而於八十九年十一月十三日十四時至
    台北縣警察局蘆洲分局三民派出所向該管公務員即蘆洲分局三民派出所警員林輝
    旭誣告簡才棋、李勝崑二人教唆李照宏、陳志義對其妨害自由、恐嚇等罪嫌；而
    李照宏、陳志義二人則對其實施妨害自由、恐嚇等犯行，並制作訊問（調查）筆
    錄，致簡才棋等四人經警察訊問後，移送台灣板橋地方法院檢察署檢察官偵辦。
    嗣經檢察官於九十年二月二十一日以八十九年度偵字第二二八六一號為不起訴處
    分確定。
二、案經臺灣板橋地方法院檢察署檢察官自動檢舉偵查起訴。
    理  由
一、訊據被告甲○○矢口否認有何誣告犯行，辯稱：伊並無要告簡才棋等四人，伊在
    警察局只是備案，事後且與簡才棋等四人和解，伊並無誣告之意思云云。然查：
    被告於上揭時間向台北縣警察局蘆洲分局三民派出所警員林輝旭誣告簡才棋等四
    人犯有上開犯行之事實，業據被告甲○○於偵查中坦承不諱，核與被害人簡才棋
    、李勝崑、李照宏、陳志義所述情節相符，並有被告在警局指訴簡才棋等四人妨
    害其自由及恐嚇之警訊筆錄附卷可佐。且被告於偵查中坦承：當天李照宏、李勝
    崑、陳志義、恐龍、阿發等人一起至事發地點找張進福、因張進福不在，其中一
    人要伊出示證件給他們抄寫，對方並無恐嚇，伊是自願拿出來的；之後並自願陪
    同他們前往住家及張進福家中查看，整個過程都是自願的，並未遭強迫等語，顯
    見被告明知簡才棋等四人並未犯罪。又簡才棋等四人經被告申告涉有妨害自由、
    恐嚇等罪嫌，經檢察官偵查結果，認為犯罪嫌疑不足，以八十九年度偵字第二二
    八六一號為不起訴處分，有該不起訴處分書在卷可憑。被告竟虛構事實向上開公
    務員申告簡才棋等四人分別犯有如事實欄所示之犯行，其有意圖使簡才棋等四人
    受刑事追訴，而虛構事實向警員誣告無訛。被告所辯為事後飾卸之詞，不足採信
    ，本件事證明確，被告之犯行，堪以認定，應予依法論處。
二、核被告甲○○所為，係犯刑法第一百六十九條第一項之誣告罪。按誣告罪為妨害
    國家審判權之罪，就其性質而論，直接受害者係國家之審判事務，故被告雖以一
    誣告行為而誣告簡才棋等四人，仍僅成立一誣告罪，附予敘明。爰審酌被告犯罪
    之動機、目的、手段，造成國家司法資源之浪費及犯罪後猶飾詞卸責之態度等一
    切情狀，量處如主文所示之刑，以示懲儆。被告前未曾受有期徒刑以上刑之宣告
    ，有台灣高等法院檢察署刑案紀錄簡覆表可佐，其因一時失慮，致罹刑章，已與
    被害人達成和解，經此起訴審判科刑教訓，應知警惕，信無再犯之虞，本院認對
    其宣告之刑以暫不執行為適當，爰並予宣告緩刑三年，以勵自新。
據上論斷，應依刑事訴訟法第二百九十九條第一項前段，刑法第第一百六十九條第一
項、第七十四條第一款，判決如主文。
本案經檢察官毛有增到庭執行職務
中      華      民      國    九十      年      六      月     十三     日
                                臺灣板橋地方法院刑事第五庭
                                      法  官  林  錫  凱
右正本證明與原本無異。
如不服本判決，應於判決送達後十日內向本院提出上訴狀 (應附繕本) ，上訴於
臺灣高等法院。
                                      書記官  林  兆  嘉
中      華      民      國    九十      年      六      月     十四     日
附錄本案論罪科刑法條全文
  意圖他人受刑事或懲戒處分，向該管公務員誣告者，處七年以下有期徒刑。
  意圖他人受刑事或懲戒處分，而偽造、變造證據或使用偽造變之證據者亦同。


司法院資訊處製作；財團法人民間司法改革基金會備份。
